臺灣高等法院刑事判決　　　　　　　　100年度上易字第596號
上　訴　人
即　被　告　朱繼周
輔　佐　人
即被告同母異父兄
　　　　　　袁興華
上列上訴人即被告因傷害等案件，不服臺灣板橋地方法院99年度
易字第3193號，中華民國100年1月31日第一審判決（起訴案號：
臺灣板橋地方法院檢察署99年度偵字第9511號），提起上訴，本
院判決如下：
    主  文
上訴駁回。
    事  實
一、朱繼周於民國99年3月18日0時15分許，飲酒後仍駕駛車牌
    P69-675號重型機車上路，行經臺北縣（現已改制為新北市
    ）政府警察局中和第二分局國光派出所前，對該派出所大聲
    叫囂，適警員楊閏璿、曾大偉在附近執行巡邏勤務聽聞，隨
    即駕車返回，朱繼周旋駕車往臺北縣中和市（現已改制為新
    北市中和區○○○街方向離去，警員楊閏璿、曾大偉見朱繼
    周涉嫌酒後駕車，便駕駛警用重型機車前往制止，嗣於同日
    0時30分許，在臺北縣中和市○○街47號前予以攔查（酒精
    濃度未達0.55MG/L）。詎朱繼周因心生不滿，竟基於妨害公
    務及傷害人身體之犯意，出手毆打警員楊閏璿，對依法執行
    之警員施強暴行為，致楊閏璿受有左眼挫傷併結膜出血之傷
    害。
二、案經楊閏璿訴由臺北縣（現已改制新北市）政府警察局中和
    第二分局報請臺灣板橋地方法院檢察署檢察官偵查起訴。
    理  由
壹、程序部分：
一、按被告以外之人於審判外之言詞或書面陳述，除法律有規定
    者外，不得作為證據，刑事訴訟法第159條第1項固定有明文
    。然被告以外之人於偵查中向檢察官所為之陳述，除顯有不
    可信之情況外，得為證據；被告以外之人於審判外之陳述，
    雖不符同法第159條之1至之4之規定，而經當事人於審判程
    序同意作為證據，法院審酌該言詞陳述或書面陳述作成時之
    情況，認為適當者，亦得為證據；又當事人、代理人或辯護
    人於法院調查證據時，知有第159條第1項不得為證據之情形
    ，而未於言詞辯論終結前聲明異議者，視為有前項之同意，
    同法第159條之1第2項、第159條之5亦分別定有明文。又刑
    事訴訟法第159條之5的立法意旨在於傳聞證據未經當事人之
    反對詰問予以核實，原則上先予排除。惟若當事人已放棄反
    對詰問權，於審判程序中表明同意該等傳聞證據可作為證據
    ；或於言詞辯論終結前未聲明異議，基於尊重當事人對傳聞
    證據之處分權，及證據資料愈豐富，愈有助於真實發見之理
    念，上開傳聞證據亦均得資為證據。經查：關於證人楊閏璿
    、曾大偉及蘇界忠於偵查中之陳述，係經檢察官諭知證人有
    具結之義務及偽證之處罰並命朗讀結文具結擔保其證言之真
    實性後，以證人身份，於檢察官面前完整、連續陳述其親身
    經歷，且查無證據顯示係遭受強暴、脅迫、詐欺、利誘等外
    力干擾情形，或在影響其心理狀況致妨礙其自由陳述等顯不
    可信之情況，而上訴人即被告朱繼周（下稱被告）復未能提
    出上開證人在偵查中所述有何其他顯不可信之情況，引用上
    開證人於檢察官面前所為陳述作為證據應屬適當，依刑事訴
    訟法第159條之1第2項之規定，均具證據能力。
二、按除顯有不可信之情況外，從事業務之人於業務上或通常業
    務過程所須製作之紀錄文書、證明文書，亦得為證據，刑事
    訴訟法第159條之4第2款亦有明文規定。查：卷附之亞東紀
    念醫院診斷證明書1紙（見偵卷第17頁），其內容係被害人
    楊閏璿於99年3月18日至該醫院就診及其後醫治之情形、診
    斷結果及治療作為等事項所作之紀錄，係屬上開醫院診療醫
    師等基於其等業務關係，根據醫治被害人身體所進行之觀察
    、診治結果，所製作之紀錄、證明文書，因該等醫療人員有
    據實製作之義務，復無利害關係，本於觀察而於當場且及時
    之記載，而上揭診斷書復係根據該等病歷資料內容製作而成
    ，自均符合前述從事業務之人於業務上或通常業務過程所須
    製作之紀錄文書、證明文書之要件，且被告對被害人楊閏璿
    此部分診斷證明書亦未曾爭執證據能力（見原審卷第26 、
    50背面頁），依刑事訴訟法第159條之4第2款之規定，該文
    書有關上述事實紀錄部分，應有證據能力。
三、按刑事訴訟法第159條之4對於具有高度特別可信之文書，在
    兼具公示性、例行性、可信性之原則下，雖屬傳聞證據，仍
    例外容許作為證據使用。因此，採取上開文書作為證據，應
    注意該文書之製作，是否係於例行性之公務或業務過程中，
    基於觀察或發現而當場或即時記載之特徵。查：卷附之警員
    楊閏璿所出具之職務報告1件（見偵卷第14頁），為被告以
    外之人於審判外之書面陳述，屬於傳聞證據，且其為本案發
    生後，由警員楊閏璿針對個案所特定製作，並不具備公示性
    及例行性之要件，亦非刑事訴訟法第159條之4第3款之文書
    ，且被告於本件準備程序中已表示不同意作為本案證據使用
    ，是無證據能力。
四、另本件認定事實所引用之卷內其餘卷證資料（包含文書證據
    等證據），被告於準備程序同意作為本案證據，且審判程序
    中復未於言詞辯論終結前表示異議，且卷內之文書證據等，
    亦無刑事訴訟法第159條之4之顯有不可信之情況與不得作為
    證據之情形，則依刑事訴訟法第159條之5之規定，本件認定
    事實所引用之所有文書證據等證據，均有證據能力，合先敘
    明。
貳、實體部分：
一、訊據被告就其於上開時間飲用酒類駕駛車牌號碼P69-675號
    之重型機車，行經臺北縣政府警察局中和第二分局國光派出
    所前，又警員楊閏璿、曾大偉以其涉嫌酒後駕車駕駛警用重
    型機車前往制止，嗣遭警員楊閏璿、曾大偉攔查，而警員警
    員楊閏璿受有左眼挫傷併結膜出血之傷害等事實部分固不諱
    言，惟矢口否認有妨害公務或傷害之犯行，辯稱：當天在卡
    拉OK喝酒後，約凌晨0時30分左右，伊騎乘摩托車到民有街
    街口，因之前受過警員欺侮而碎唸，又伊因遇到紅燈而停車
    ，待綠燈後向右行駛，此時國光派出所警車跟伊錯車而過，
    因前有卡車擋住，所以警員並未作臨檢的動作，伊再騎乘機
    車復經過1個巷子往民享街轉彎，警用摩托車就停在前面，
    伊就停車受檢，之後2、3名警員下車想要將伊逮捕，伊就發
    生反制動作，後來警員楊閏璿突然叫「唉唷」一聲，伊便詢
    問他有事嗎，後來3名警員就把伊壓制在地，造成伊身體受
    傷，伊既以下車受檢，何來妨害公務，況且警員身上有配槍
    ，1個小市民怎麼敢毆打警察，伊並沒有為傷害之行為，警
    員楊閏璿受傷係出於混亂逮捕過程所致云云。惟經查：
（一）證人即告訴人楊閏璿於偵查中具結證述：當時伊在國光派
      出所旁邊實施巡邏，被告騎車經過派出所前就停下來，不
      斷罵三字經且稱有酒駕來抓他之挑釁行為，伊等過去要盤
      查被告，被告見到伊等就將車騎走，伊等就騎車追，追到
      中和市○○街47號前，伊所騎乘之機車超過被告機車遂檔
      在前面，被告將車停下後，就往伊這邊走過來，伊有示意
      被告不要靠近，結果被告卻要離開，後來有1台巡邏車經
      過該處，伊請巡邏車警員下車支援，並在向巡邏車警員招
      手時，站在伊前方的被告突然徒手出拳打伊左眼，伊蹲下
      來後，巡邏警員及路邊民眾就幫忙抓被告，又伊與曾大偉
      身穿警察制服且騎警用巡邏車，被告也有看到等語歷歷（
      見偵卷第33至34頁）；
（二）證人即告訴人楊閏璿於原審審理中亦證述：當時係任職於
      中和第二分局國光派出所，當天是穿制服執行巡邏勤務，
      又伊與曾大偉騎摩托車出去巡邏，騎到紅綠燈路口時，看
      到被告騎機車在派出所前面叫囂、辱罵三字經，伊與曾大
      偉把機車騎回去要攔被告，被告騎車就跑，伊等在民享街
      追到被告，叫被告出示證件，被告有下車，但卻衝過來作
      勢要打伊，伊用手擋住並用無線電呼叫支援，被告就騎摩
      托車要離開，伊抓住被告的手，被告就1拳往伊眼睛打過
      來，照片的傷勢是被告用拳頭打的，並不是拉扯中不小心
      揮到等語綦詳（見原審卷第46至48頁）；並有臺北縣政府
      警察局中和第二分局酒精測定記錄表、證人楊閏璿受傷之
      照片4張及亞東紀念醫院診斷證明書1紙在卷可佐（見偵卷
      第15至17頁）。
（三）再稽之證人曾大偉於偵查中具結證稱：伊和楊閏璿在國光
      派出所旁邊巡邏，見到被告坐在機車上對派出所叫囂「來
      抓我，我酒駕」等語，就和楊閏璿上前盤查，被告就騎車
      走掉，伊等追到中和市○○街47號前，楊閏璿機車檔在被
      告機車前面，被告就停車下來並一直往楊閏璿方向走過來
      ，楊閏璿有出手示意要被告不要再靠近，伊也有要被告不
      要再靠近楊閏璿，被告當時情緒激動，剛好有巡邏車經過
      該處，伊等要巡邏車同事來支援，被告當時站在楊閏璿正
      前方，2人面對面，當時楊閏璿再跟巡邏車揮手，被告突
      然出手打楊閏璿的左眼1拳，發生很突然，伊等就過來制
      止被告，被告一直反抗，伊等就將被告壓制在地上，以現
      行犯逮捕，又伊與楊閏璿身上都穿警察制服且騎乘警用巡
      邏車，而警用巡邏車還開警示燈等語明確（見偵卷第34至
      35、74至75頁）；證人曾大偉於原審審理中亦證稱：於99
      年3月間，伊任職於中和第二分局國光派出所，當天伊身
      穿制服並與楊閏璿一起執行巡邏勤務，被告騎乘機車在派
      出所對面且對著派出所叫囂表示伊有喝酒來抓他，伊就跟
      楊閏璿騎乘警用機車去盤查被告，被告看到伊等後，就跑
      給伊等追，直到民享街47號才攔下，被告一下車就一直叫
      罵，楊閏璿要被告不要那麼激動，被告卻一直衝向楊閏璿
      ，楊閏璿有制止被告，後來被告就出拳打楊閏璿的眼睛，
      之後有警員開巡邏車經過並下來幫忙且將被告壓制在地上
      等情（見原審卷第48背面至49背面頁）。
（四）再佐以證人蘇界忠於偵查中亦結證稱：於99年3月18日凌
      晨0時至0時30分許，伊看見1男子騎在機車上且對派出所
      大叫，不斷叫警察來抓他，後來警員就往他那邊過去，該
      男子就騎機車跑掉，伊有看到警察後來騎車跟上去，接下
      來就沒有看到等語（見偵卷第57頁）。
（五）由證人告訴人楊閏璿上述於偵查及原審審理中歷次所證述
      遭被告妨害公務及傷害之情節均大致相符，若非其親身經
      驗，實難於法院審理中就相關情節大致上仍能清楚描述，
      且告訴人楊閏璿於原審審理中係以證人身分經過具結作證
      ，擔保其所言為真實等情；再核證人曾大偉、蘇界忠證述
      之情節亦與告訴人證人楊閏璿證述之情節亦互相符；況衡
      以證人楊閏璿、曾大偉、蘇界忠與被告素無仇隙，應無構
      陷被告、甘冒偽證罪責刻意虛構事實之理，其等證詞自值
      採信，足認被告確有於上開時地對派出所叫囂，而警員楊
      閏璿、曾大偉遂騎乘機車追上去攔查，被告繼而徒手毆打
      正執行巡邏勤務之警員楊閏璿之行為之事實至明。益證被
      告所辯：係其主動停車受檢，且警員楊閏璿受傷係出於混
      亂逮捕過程所致云云，顯係推諉卸責之詞，而不足採。
（六）綜上各情，足認被告上開辯解，要係臨訟卸責之詞，不足
      採信。本件事證明確，被告犯行洵堪認定，應依法論科。
二、核被告本案所為，係犯刑法第135條第1項之對於執行職務公
    務員施以強暴罪及同法第277條第1項之傷害罪。其以一行為
    同時觸犯上開兩罪名，為想像競合犯，依刑法第55條之規定
    ，應從較重之傷害罪處斷（起訴意旨認為對於公務員依法執
    行職務時，施強暴罪較重，而請求論以該罪，容有誤會）。
參、對原審判決之評價及上訴之准駁：
    原審以被告本案事證明確，因之適用刑法第135條第1項、第
    277條第1項、第55條、第41條第1項前段，刑法施行法第1條
    之1等規定，並審酌被告因酒後情緒激動，竟對正在執行職
    務之公務員施暴，對公權力及執法人員所造成之傷害、危害
    程度，以及被告犯罪後否認犯罪之態度等一切情狀，量處被
    告有期徒刑5月，並諭知易科罰金之折算標準為以新台幣
    1,000元折算1日。核其認事、用法，均無違誤，量刑亦稱妥
    適。被告上訴意旨，仍執陳詞否認犯罪，任意指摘原判決不
    當，求予撤銷改判，為無理由，應予駁回。
據上論斷，應依刑事訴訟法第368條，判決如主文。
本案經檢察官孫冀薇到庭執行職務。
中    華    民    國   100    年    5     月    27    日
                  刑事第十八庭審判長法  官  吳鴻章
                                    法  官  汪梅芬
                                    法  官  林銓正
以上正本證明與原本無異。
不得上訴。
                                    書記官  張淨卿
中    華    民    國   100    年    5     月    27    日
附錄：本案論罪科刑法條全文
中華民國刑法第135條
（妨害公務執行及職務強制罪）
對於公務員依法執行職務時，施強暴脅迫者，處 3 年以下有期
徒刑、拘役或 3 百元以下罰金。
意圖使公務員執行一定之職務或妨害其依法執行一定之職務或使
公務員辭職，而施強暴脅迫者，亦同。
犯前二項之罪，因而致公務員於死者，處無期徒刑或 7 年以上
有期徒刑；致重傷者，處 3 年以上、 10 年以下有期徒刑。
中華民國刑法第277條
（普通傷害罪）
傷害人之身體或健康者，處 3 年以下有期徒刑、拘役或 1 千元
以下罰金。
犯前項之罪因而致人於死者，處無期徒刑或 7 年以上有期徒刑
；致重傷者，處 3 年以上 10 年以下有期徒刑。